臺灣高等法院臺中分院刑事判決
111年度侵上易字第2號

上  訴  人  臺灣臺中地方檢察署檢察官
被      告  陳立韋
選任辯護人  吳瑞堯律師
            莊典憲律師
上列上訴人因被告妨害祕密等案件，不服臺灣臺中地方法院110
年度易字第851號中華民國110年11月29日第一審判決（起訴案號
：臺灣臺中地方檢察署110年度偵字第7573號），提起上訴，本
院判決如下：
    主  文
原判決關於性騷擾部分撤銷。
甲○○意圖性騷擾，乘人不及抗拒而為觸摸其身體隱私處之行為，
處拘役肆拾日，如易科罰金，以新臺幣壹仟元折算壹日。未扣案
手機壹支沒收，於全部或一部不能沒收或不宜執行沒收時，追徵
其價額。
其餘上訴駁回。   
    犯罪事實
一、甲○○與代號AB000-H110003號女子(真實姓名、年籍詳卷，下
    稱甲○)素不相識，於民國110年1月4日13時45分許，甲○○在
    臺中市○○區○○○街00號1樓進入電梯搭乘時，見甲○隨後亦進
    入該電梯搭乘並站立於其前方，且斯時該電梯內僅其與甲○
    ，認有機可乘，竟意圖性騷擾，在該電梯關門後上昇過程中
    ，先刻意移動至甲○身後，乘甲○不及抗拒之際，緩慢蹲下身
    左手持行動電話碰觸甲○大腿至臀部間之身體隱私處，以此
    方式對甲○為性騷擾，惟旋遭甲○發現有異而轉頭出言質問，
    甲○○先將左手上之行動電話乘機放在所著長褲左後方口袋以
    掩飾犯行，復故作無事，甲○受驚隨即在電梯開門後步出該
    電梯。嗣甲○不甘受辱，報警處理，經警調閱該電梯內之監
    視器始查獲上情。
二、案經甲○訴由臺中市政府警察局第四分局報告臺灣臺中地方
    檢察署檢察官偵查起訴。
    理  由
壹、有罪部分
一、程序事項
（一）按性騷擾防治法第2條定義本法所稱之性騷擾，係指「性
      侵害犯罪以外，對他人實施違反其意願而與性或性別有關
      之行為」。故性騷擾應為性侵害犯罪以外之行為，無性侵
      害犯罪防治法規定之適用。而性騷擾防治法第12條僅規定
      ：「廣告物、出版品、廣播、電視、電子訊號、電腦網路
      或其他媒體，不得報導或記載被害人之姓名或其他足資識
      別被害人身份之資訊。但經有行為能力之被害人同意或犯
      罪偵查機關依法認為有必要者，不在此限。」，並未規定
      如性侵害犯罪防治法第12條第2項「行政機關、司法機關
      及軍法機關所製作必須公示之文書，不得揭露被害人之姓
      名、出生年月日、住居所及其他足資識別被害人身分之資
      訊」之內容。惟性騷擾防治法第1條第1項規定：「為防治
      性騷擾及保護被害人之權益，特制定本法。」，又觀諸同
      法第12條之立法理由係：「為保護性騷擾事件被害人之隱
      私，明定大眾宣傳媒體不得報導或記載性騷擾被害人之姓
      名或其他足以識別身分之資訊，但經被害人同意，或偵查
      犯罪機關因偵查犯罪認有必要者，不在此限。」是若行政
      機關、司法機關及軍法機關審理或處理性騷擾案（事）件
      所製作必須公示之文書，揭露足資辨別被害人身分之資訊
      ，恐有害於被害人隱私之保護，似與性騷擾防治法之立法
      目的有違。故法院於受理性騷擾防治法第25條第1項之乘
      人不備性騷擾罪刑事案件，所製作之裁判書，為保護被害
      人之隱私及名譽，避免被害人受到二度傷害，應得類推適
      用性侵害犯罪防治法第12條第2項對被害人身分予以保密
      規定，是以本案判決書乃不揭露足以識別或推論被害人甲
      ○身分之資訊，先予敘明。
（二）證人甲○於警詢筆錄中所述，對被告而言，屬被告以外之
      人於審判外之陳述，且被告及其辯護人不同意具有證據能
      力，依刑事訴訟法第159條第1項規定，即不得作為證據。
      至本案以下所引用之其餘被告以外之人於審判外之言詞或
      書面陳述，檢察官、被告甲○○（下稱被告）及辯護人於本
      院審理時均表示同意作為證據（見本院卷第111頁），且
      檢察官、被告及辯護人迄於言詞辯論終結前，亦均未聲明
      異議，本院審酌相關言詞或書面陳述作成時之情況，核無
      違法取證或其他瑕疵，認為以之作為證據為適當，依刑事
      訴訟法第159條之5之規定，均具有證據能力。
（三）本判決下列所引用之其餘非供述證據，並無證據證明係實
      施刑事訴訟程序之公務員因違背法定程序所取得，依同法
      第158條之4規定之反面解釋，亦均具有證據能力。
二、認定犯罪事實所憑之證據及理由
    訊據被告矢口否認有何性騷擾犯行，辯稱：案發時我沒有用
    手機碰觸甲○之大腿至臀部部位，我蹲下來是要將旋轉的褲
    管轉回來云云；被告之辯護人則為被告辯稱：依卷內事證尚
    不足以證明被告確有公訴意旨所指之性騷擾犯行等語。經查
    ：
（一）被告與甲○於110年1月4日13時45分許，在臺中市○○區○○○
      街00號1樓一同搭乘電梯乙節，為被告所不否認（見原審
      卷第61頁、本院卷第114頁），核與證人即告訴人甲○於偵
      查及原審審理中之證述情節（見偵卷第15至19、56、57頁
      及原審卷第102至108頁）相符，並有監視錄影光碟1片、
      翻拍照片17張、原審及本院勘驗筆錄各1份（見偵卷第29
      至35頁、原審卷第95、96、121至124頁、本院卷第108至1
      09頁）在卷可稽，是此部分事實，首堪認定。
（二）經本院勘驗案發時該電梯內之監視器錄影檔案（檔名：陳
      男與被害人一同搭電梯），結果如下：
    ⒈00：07：56-00：08：21
      電梯門打開，樓層顯示為1，被告穿著連帽長袖上衣、牛
      仔長褲、拖鞋走進電梯內，褲管處均無捲起之狀況（00：
      08：02，見原審卷第121頁照片編號1）。被告左手拿手機
      靠近畫面左邊的感應區感應，再以右手按樓層按鈕後，往
      畫面中間下方之鏡面邊站立。甲○隨後亦進入電梯，先以
      左手按「關」，再以鑰匙串上的磁扣感應，按樓層後，站
      在被告前面，與被告均面對電梯門口站立（電梯牆面有鏡
      子，故畫面中有被告的正面、甲○及被告的背面）。
    ⒉00：08：22-00：08：38 
      被告先抬頭看電梯左上方，之後再低頭看左下方（00：08
      ：22，見原審卷第121頁照片編號2），身體也略往左邊移
      動，隨即身體又往畫面右邊移動一步至甲○右後方（00：0
      8：26），嗣又往畫面左邊跨回來（00：08：33），眼神
      亦往左下方移動。之後被告一直站在甲○後方（00：08：3
      8，見原審卷第121頁照片編號3）。
    ⒊00：08：39-00：09：35 
      被告緩慢蹲下身體，左肩往前傾，臉均朝前往甲○身後看
      並無低頭往下看之情形（00：08：39至00：08：46，見原
      審卷第121頁照片編號4）。電梯按鈕下方鏡面相對位置在
      00：08：44時有一個明顯的亮光反射。就在被告蹲下時，
      甲○忽然往畫面右方轉頭（00：08：46，見原審卷第121頁
      照片編號5），向後看向被告（00：08：48，見原審卷第1
      21頁照片編號6），被告隨即站起身（00：08：50，見原
      審卷第121頁照片編號7），並將左手往身體左後方擺放（
      00：08：55，見原審卷第121頁照片編號8）。電梯到達3
      樓時，電梯門打開，甲○隨即往外走，走出電梯時，還回
      頭望向被告，被告向前一步，以左手按住電梯按鈕，褲子
      左後口袋有放置明顯突出物品（00：08：58），之後電梯
      門關閉（00：09：10）。電梯抵達4樓後，電梯門開啟，
      被告步出電梯，褲子左後口袋有放置明顯突出物品（00：
      09：35）。
（三）證人甲○於偵訊及原審審理時證稱：我於上開時、地搭乘
      電梯時，因為電梯內的面板反射，我看見被告在我的後方
      往下蹲，且越來越靠近我，我明顯感受到有質地是硬的物
      品碰觸到我的臀部至大腿間，就轉身向後並質問被告在幹
      嘛，被告便瞬間起身問我怎麼了嗎，被告起身時我有聽到
      「喀、喀」兩聲，後來到3樓我就出電梯了，之後我到管
      理室跟警衛確認有畫面後，就到警局報案等語（見偵卷第
      56、57頁及原審卷第102至108頁）。核與上開勘驗結果顯
      示，被告進入電梯時有攜帶手機，並以手機感應電梯，在
      甲○身後蹲下的同時有因左手有往前伸而帶動左肩往前傾
      的情形，且其往下蹲左手往前伸時，電梯按鈕下方鏡面相
      對位置在00：08：44時有一個明顯的亮光反射，明顯為手
      機光線的反射，之後甲○突然回頭，被告起身左手往左後
      方擺放，在被告往前關電梯及步出電梯時均可明顯見到被
      告左後口袋有明顯突出物等情相符；另原審勘驗「電梯外
      約中間處開始」之檔案，顯示被告在進入電梯前褲子左後
      方並未明顯見到突出物品（見原審卷第99頁）；及經本院
      將上開監視器錄影畫面00：08：42至00：08：44間連續擷
      圖10張（見本院卷第99頁證物袋），可見電梯按鈕下方鏡
      面出現反光，00：08：55至00：08：58間連續擷圖16張（
      見本院卷第99頁證物袋），可見被告左手伸向自身左後方
      後，褲子左後方口袋有突出物，均足見被告將左手往左後
      方擺動應係隨手將手機擺放至左後方口袋無誤，堪認甲○
      證述被告左手往前伸時，其有看到鏡面反射，且有硬物碰
      觸到其臀部至大腿間，其才會轉頭質問被告等語，當與事
      實相符而可以採信，且依照上開勘驗結果，被告案發時蹲
      下將手往前伸時當係持手機無誤。
（四）被告雖以前詞置辯，但依據上開勘驗結果，被告進入電梯
      內時穿著之牛仔褲褲管並無捲起或旋轉的情形，且被告若
      是要整理自己的褲管，理應會低頭往下檢視自己的褲管，
      手部也應該是往下的動作，然被告卻一直臉部朝前往甲○
      的身後看，並無低頭往下檢視自己褲管的情形，且因左手
      有往前伸的動作而帶動左肩往前傾，又被告往下蹲的時間
      從00：08：39至00：08：46長達7秒，直至甲○突然轉頭才
      倉促起身，均與其所辯係為整理褲管才蹲下乙節不相吻合
      。何況該電梯並非十分狹小，右邊仍有空間，被告在上開
      影片00：08：26至00：08：33間確實也有往右移動一步至
      甲○的右後方，被告若僅僅是要整理褲管，何需又要移回
      至甲○之正後方位置？基上所述，堪認其所辯無非事後卸
      責之詞，不足採信。
（五）性騷擾防治法第25條第1項規定，係以意圖性騷擾，乘人
      不及抗拒而為親吻、擁抱或觸摸其臀部、胸部或其他身體
      隱私處之行為為其構成要件。又該條項雖例示禁止觸及他
      人身體部位為臀部、胸部；然為避免對被害人其他身體部
      位身體決定自由之保護，有所疏漏，另規定以「其他身體
      隱私處」作為概括性補充規定。而所謂「其他身體隱私處
      」，乃不確定法律概念，客觀上固然包括男女生殖器、大
      腿內側、鼠蹊部等通常社會觀念中屬於身體隱私或性敏感
      部位。至於其他身體部位，究竟是否屬於前開條文所稱「
      其他身體隱私處」，仍應依社會通念及被害人個別情狀，
      並參酌個案審酌事件發生背景、環境、當事人關係、行為
      人言詞、行為及相對人認知等具體事實，而為綜合判斷（
      參照性騷擾防治法施行細則第2條所定內容）。申言之，
      此所謂「其他身體隱私處」固然包括男女之生殖器、大腿
      內側、鼠蹊部等通常社會觀念中屬於身體隱私或性敏感部
      位，然因性騷擾犯行處罰之目的在於因行為人所為破壞被
      害人所享有關於性、性別等，與性有關之寧靜、不受干擾
      之平和狀態，解釋上當非僅以該身體部位是否外露為斷，
      而係以該等身體部位如遭行為人親吻、擁抱或觸摸，該等
      作為是否與性有關，而足以引發被害人與性有關之寧靜、
      不受干擾之平和狀態遭受破壞以為認定，而此等認定應依
      社會通念及被害人個別情狀，並參酌個案審酌事件發生之
      背景、環境、當事人之關係、行為人之言詞、行為及相對
      人之認知等具體事實綜合判斷之。查被告與甲○並不相識
      ，業經其等供述在卷，被告卻於電梯內以手機碰觸甲○的
      臀部至大腿間，衡以上開部位，已相當接近身體之性器官
      ，依通常社會觀念中屬身體隱私或性敏感部位，更不允許
      陌生人任意碰觸之部位，當屬前開條文所稱「其他身體隱
      私處」。被告乘甲○不及抗拒之際，伸手以手機碰觸其臀
      部至大腿間之身體隱私處，顯有使甲○受有冒犯及不悅之
      感受，已破壞甲○所享有與性有關之寧靜、不受干擾之平
      和狀態，核屬具有性暗示之偷襲式、短暫性之行為，應認
      本案被告前揭所為屬性騷擾之行為，被告主觀上亦具有性
      騷擾之意圖及犯罪故意甚明。
（六）綜上，本件性騷擾部分事證明確，被告犯行堪以認定，應
      依法論科。
三、論罪科刑
　　核被告所為，係犯性騷擾防治法第25條第1項之意圖性騷擾
    ，乘人不及抗拒而為觸摸其身體隱私處之行為罪。　　　
四、本院之判斷
    原審疏未詳予勾稽上開各項事證，遽就此部分為被告無罪之
    諭知，尚有未洽。檢察官上訴意旨以被告上開犯行事證明確
    ，已構成性騷擾罪，指摘原判決不當，為有理由，應由本院
    將原判決此部分撤銷並予以改判。爰以行為人責任為基礎，
    審酌被告在密閉電梯內對甲○為性騷擾犯行，無視於甲○之身
    體自主權利，破壞甲○所享有與性有關之寧靜、不受干擾之
    平和狀態，使甲○精神受創甚鉅，罹患創傷後壓力症候群，
    需要長期治療（見本院證物袋），兼衡被告犯罪之動機、目
    的、手段、及被告之犯後態度（未坦承犯行，亦未與甲○達
    成和解或賠償損害），暨被告自述大學畢業、未婚沒有小孩
    、從事遊覽車司機工作、月入4、5萬元、需扶養父母、父母
    均是小兒麻痺患者、家境勉持無重大疾病之智識程度、家庭
    經濟及生活狀況等一切情狀（見本院卷第62頁），量處如主
    文第2項所示之刑，並諭知易科罰金之折算標準。被告所有
    用以犯本案之手機1支，並未扣案，應依刑法第38條第2項、
    第4項規定宣告沒收，並於全部或一部不能沒收或不宜執行
    沒收時，追徵其價額。
貳、無罪部分
一、公訴意旨略以：被告於上開時、地與甲○一同搭乘電梯時，
    基於妨害秘密之犯意，在該電梯關門後上昇過程中，先刻意
    移動至甲○身後，乘甲○不備時取出行動電話並開啟相機功能
    ，再緩慢蹲下身左手持行動電話拍攝甲○裙底，旋遭甲○發現
    有異而出言質問，被告先將左手上之行動電話乘機放在所著
    長褲左後方口袋以掩飾犯行，復故作無事，甲○受驚隨即在
    電梯開門後步出該電梯。因認被告亦涉犯刑法第315條之1第
    2款之無故竊錄他人身體隱私部位罪嫌。
二、按犯罪事實應依證據認定之，無證據不得認定犯罪事實。不
    能證明被告犯罪者，應諭知無罪之判決，刑事訴訟法第154
    條第2項、第301條第1項分別定有明文。而認定犯罪事實所
    憑之證據，雖不以直接證據為限，間接證據亦包括在內；然
    而無論直接或間接證據，其為訴訟上之證明，須於通常一般
    之人均不致有所懷疑，而得確信其為真實之程度者，始得據
    為有罪之認定，倘其證明尚未達到此一程度，而有合理之懷
    疑存在，致無從為有罪之確信時，即應為無罪之判決（最高
    法院76年台上字第4986號判決意旨參照）。另刑事訴訟法第
    161條第1項規定：檢察官就被告犯罪事實，應負舉證責任，
    並指出證明之方法。因此，檢察官對於起訴之犯罪事實，應
    負提出證據及說服之實質舉證責任。倘其所提出之證據，不
    足為被告有罪之積極證明，或其指出證明之方法，無從說服
    法院以形成被告有罪之心證，基於無罪推定之原則，自應為
    被告無罪判決之諭知（最高法院92年台上字第128號判決意
    旨參照）。
三、公訴意旨認被告涉犯上開罪嫌，無非係以甲○於警詢及偵查
    中之證述及案發時現場之監視器錄影畫面等為其主要論據。
    惟查，依據本院上開勘驗案發時該電梯內之監視器錄影檔案
    結果，被告固然有從甲○身後蹲下並持手機往前伸的動作，
    甲○亦指證有聽到「喀、喀」兩聲，然本件並未扣得被告所
    拍攝甲○裙底之任何照片，則被告是否確實有拍得甲○裙底之
    照片尚非無疑，而刑法第315條之1第2款之無故竊錄他人身
    體隱私部位罪並不處罰未遂犯，無法證明被告已經既遂即難
    論以被告上開罪名。綜上所述，本案依公訴人所舉事證，並
    未達於通常一般之人均不致有所懷疑而得確信之程度，尚難
    就此部分為被告有罪之認定；此外，復查無其他積極證據足
    證被告確有公訴意旨所指之無故竊錄他人身體隱私部位犯行
    ，既不能證明被告犯罪，揆諸前揭說明，自應為無罪之諭知
    ，以昭審慎。經核原判決對於不能證明被告有檢察官所指無
    故竊錄他人身體隱私部位犯行，業已詳為調查審酌，並說明
    認定所憑之理由，且無違於證據法則，其認事用法均無不合
    。檢察官之上訴意旨仍認此部分應諭知被告有罪之判決，並
    不足採，其上訴為無理由，應予駁回。
據上論斷，應依刑事訴訟法第368條、第369條第1項前段、第364
條、第299條第1項前段、性騷擾防治法第25條第1項、刑法第11
條、第41條第1項前段、第38條第2項、第4項，判決如主文。　
本案經檢察官黃永福提起公訴，檢察官陳隆翔提起上訴，檢察官
乙○○到庭執行職務。
中　　華　　民　　國　　111 　年　　2 　　月　　22　　日
            刑事第九庭   審判長法　官　紀  文  勝
                               法　官  姚  勳  昌
                               法　官  紀  佳  良 
以上正本證明與原本無異。
性騷擾罪部分得上訴。
其餘部分不得上訴。
得上訴部分，如不服本判決應於收受送達後20日內向本院提出上
訴書狀，其未敘述上訴理由者，並得於提起上訴後20日內向本院
補提理由書狀（均須按他造當事人之人數附繕本）「切勿逕送上
級法院」。因疫情而遲誤不變期間，得向法院聲請回復原狀。

                               書記官  洪  鴻  權 
　　　　　　　　　　　　　　　 
中　　華　　民　　國　　111 　年　　2 　　月　　22　　日